臺灣屏東地方法院刑事簡易判決　　　　 100年度簡字第1566號
聲　請　人　臺灣屏東地方法院檢察署檢察官
被　　　告　尤明珠
選任辯護人　許淑清律師
被　　　告　許泰利
　　　　　　蔡慶章
上列被告等因違反臺灣地區與大陸地區人民關係條例等案件，經
檢察官聲請以簡易判決處刑（100 年度偵字第2634號），本院判
決如下：
    主  文
尤明珠共同犯現行臺灣地區與大陸地區人民關係條例第七十九條
第一項之使大陸地區人民非法進入臺灣地區罪，處有期徒刑肆月
，減為有期徒刑貳月，如易科罰金，以銀元佰元即新臺幣玖佰
元折算壹日。
許泰利共同犯現行臺灣地區與大陸地區人民關係條例第七十九條
第一項之使大陸地區人民非法進入臺灣地區罪，累犯，處有期徒
刑陸月，減為有期徒刑月，如易科罰金，以銀元佰元即新臺
幣玖佰元折算壹日。
蔡慶章共同犯民國九十二年十月二十九日修正前臺灣地區與大陸
地區人民關係條例第七十九條第三項之使大陸地區人民非法進入
臺灣地區未遂罪，處有期徒刑貳月，減為有期徒刑壹月，如易科
罰金，以銀元佰元即新臺幣玖佰元折算壹日。
    事實及理由
一、本院認定被告尤明珠、許泰利、蔡慶章之犯罪事實及證據，
    除犯罪事實欄一第1 行關於「90年度易字第1285號」之記載
    應更正為「91年度簡字第4 號」、證據並所犯法條欄一第8
    行關於「被告2 人」之記載應更正為「被告3 人」外，餘均
    如檢察官聲請簡易判決處刑書之記載相同，茲引用之( 如附
    件) 。
二、新舊法之比較適用：
(一)、按行為後法律有變更者，適用行為時之法律。但行為後之法
    律有利於行為人者，適用最有利於行為人之法律，刑法第2
    條第1 項定有明文。被告蔡慶章為前開使大陸地區人民非法
    進入臺灣地區未遂犯行後，臺灣地區與大陸地區人民關係條
    例第79條第1 項業於92年10月29日修正公布，並於同年12月
    31 日 施行，該條項之法定刑由「5 年以下有期徒刑、拘役
    或科或併科新臺幣50萬元以下罰金」，修正為「1 年以上7
    年以下有期徒刑，得併科新臺幣100 萬元以下罰金」，比較
    新舊法之結果，修正後之規定顯不利於被告蔡慶章，自應依
    其行為時即修正前之規定處斷。至於被告尤明珠、許泰利部
    分，因與渠等假結婚之大陸地區人民分別係於93年3 月14日
    、93年1 月11日入境臺灣地區，該時臺灣地區與大陸地區人
    民關係條例業已修正公布並施行，渠等非法使大陸地區人民
    進入之犯罪行為既分別於93年3 月14日、93年1 月11日始完
    成，自應逕行適用修正後之規定，附此敘明。
(二)、又被告尤明珠、許泰利、蔡慶章為前開犯行後，刑法已於94
    年2 月2 日修正公布，並於95年7 月1 日施行。又有關新舊
    法之比較，應就罪刑有關之共犯、未遂犯、想像競合犯、牽
    連犯、連續犯、結合犯以及累犯加重、自首減輕暨其他法定
    加減原因與加減例等一切情形，綜其全部罪刑之結果而為比
    較（最高法院95年第8 次刑事庭會議決議參照）。又所謂比
    較新舊法應整體適用，不能割裂適用，乃係指與罪刑有關之
    本刑而言，並不包括易刑處分，故事關刑罰執行之易刑處分
    仍應分別適用最有利於行為人之法律（最高法院96年度臺上
    字第2233號判決意旨參照）。茲就本案有關之新舊法比較部
    分，臚列如下：
  1.關於法定刑之罰金刑部分，修正前刑法第33條第5 款規定：
    「罰金：1 元（銀元）以上」，並依現行法規所定貨幣單位
    折算新臺幣條例規定，以銀元1 元折算新臺幣3 元，修正後
    刑法第33條第5 款則規定：「罰金：新臺幣1000元以上，以
    百元計算之」，修正後刑法第33條第5 款所定罰金刑最低數
    額顯較修正前提高，自以修正前刑法第33條第5 款規定較有
    利於被告3 人。
  2.修正前刑法第28條原規定「二人以上共同實施犯罪之行為者
    ，皆為正犯」，經修正為「二人以上共同實行犯罪之行為者
    ，皆為正犯」，即將舊法之「實施」修正為「實行」。新法
    共同正犯之範圍已有限縮，排除陰謀犯、預備犯之共同正犯
    。新舊法就共同正犯之範圍既因此而有變動，自屬犯罪後法
    律有變更，而非僅屬純文字修正，應有新舊法比較適用之問
    題（最高法院96年度台上字第934 號判決意旨參照）。本件
    被告3 人前開行為，不論依新舊法規定均構成共同正犯，新
    法並非較有利於渠等，依從舊從輕原則，應適用修正前刑法
    第28條之規定處斷。
  3.修正後刑法第55條後段業已刪除牽連犯之規定，具有牽連犯
    關係之數罪，依修正前刑法之規定，應從一重罪處斷，而依
    修正後刑法之規定，則應依數罪併罰之規定分論併罰，經比
    較新舊法之結果，修正後之規定並非較有利於行為人，自應
    適用修正前刑法第55條後段之規定，論以牽連犯，較為有利
    於被告3人。
  4.修正後刑法亦已刪除連續犯之規定，故連續數行為而犯同一
    罪名，依修正前刑法第56條規定，應以一罪論，但得加重其
    刑；而依修正後規定，即已無連續犯可資適用，而應將各次
    犯行以數罪併合處罰，是經比較結果，應以適用修正前關於
    連續犯之規定，對被告尤明珠、許泰利較為有利。
  5.又被告許泰利行為後，刑法第47條、第49條關於累犯之規定
    ，亦經修正，修正後刑法第47條、第49條關於累犯之規定，
    乃以出於故意再犯有期徒刑以上之罪者為限，並增訂強制工
    作免其執行或執行完畢後，5 年內故意再犯有期徒刑以上之
    罪者，以累犯論之規定（擬制累犯），且刪除「依軍法」受
    裁判者，不適用累犯之規定，以求司法與軍法一致。是以修
    正後之累犯範圍已有所減縮及擴張，當屬科刑規範事項之變
    更，應依修正後刑法第2 條「從舊從輕」原則比較新舊法之
    適用（最高法院96年度台上字第4299、4769、4923號判決意
    旨可資參照），經比較結果，應以修正後之規定，較有利於
    被告許泰利。
  6.至於修正後刑法關於未遂犯之處罰規定，係將修正前第26條
    前段規定「未遂犯之處罰，得按既遂犯之刑減輕之」移列至
    第25條第2 項，而使本條規範一般未遂犯之規定趨於完整，
    第26條則專為規範不能未遂，以利體例之清晰，故尚無利與
    不利之問題，即無新舊法比較之問題，應逕依裁判時刑法第
    25條第2 項規定減輕其刑，併此敘明。
  7.本件經綜合比較結果，關於本件量刑所適用之刑法相關法條
    ，認依修正前刑法對被告3 人較為有利，是應一體適用行為
    時即修正前刑法論處。
(三)、又被告3 人犯罪時之刑法第41條第1 項前段規定「犯最重本
    刑為5 年以下有期徒刑以下之刑之罪，而受6 個月以下有期
    徒刑或拘役之宣告，因身體、教育、職業、家庭之關係或其
    他正當事由，執行顯有困難者，得以1 元以上3 元以下折算
    1 日，易科罰金」，又被告3 人行為時之易科罰金折算標準
    ，修正前罰金罰鍰提高標準條例第2 條前段（現已刪除）規
    定，就其原定數額提高為100 倍折算1 日，是本件被告3 人
    行為時之易科罰金折算標準，應以銀元300 元折算1 日，經
    折算為新臺幣後，應以新臺幣900 元折算為1 日；惟95年7
    月1 日修正公布施行之刑法第41條第1 項前段則規定「犯最
    重本刑為5 年以下有期徒刑以下之刑之罪，而受6 個月以下
    有期徒刑或拘役之宣告者，得以新臺幣1,000 元、2,000 元
    或3,000 元折算1 日，易科罰金」，比較修正前後之易科罰
    金折算標準，以95年7 月1 日修正前刑法第41條第1 項前段
    之規定，較有利於被告3 人，是應依刑法第2 條第1 項前段
    規定，適用修正前刑法第41條第1 項前段及廢止前罰金罰鍰
    提高標準條例第2 條規定，定被告3 人易科罰金之折算標準
    。
三、論罪科刑：
(一)、按臺灣地區與大陸地區人民關係條例第79條第1 項處罰違反
    同條例第15條第1 款所定使大陸地區人民非法進入臺灣地區
    罪，凡非經合法手續進入者皆包含之。行為人使大陸地區人
    民以假結婚真入境之脫法方式，進入臺灣地區，即該當本罪
    ，自非以偷渡者為限（最高法院92年度台上字第40號判決意
    旨參照）。又按刑法第214 條所謂使公務員登載不實事項於
    職務上所掌之公文書罪，須一經他人之聲明或申報，公務員
    即有登載之義務，並依其所為之聲明或申報予以登載，而屬
    不實之事項者，始足構成，若其所為聲明或申報，公務員尚
    須為實質之審查，以判斷其真實與否，始得為一定之記載者
    ，即非本罪所稱之使公務員登載不實（最高法院73年度台上
    字第1710號判例意旨參照）。查戶籍登記簿為戶政機關公務
    員職務上所掌之公文書，戶政機關對於申請戶政登記之人是
    否為夫妻關係，並無實質審查權，此觀諸戶籍法第76條申請
    人故意為不實之申請，應處新臺幣3 千元以上9 千元以下罰
    鍰即知。本件被告尤明珠與大陸地區人民李雲興、被告許泰
    利與大陸地區人民江彩華、被告蔡慶章與大陸地區人民李福
    雲辦理假結婚後，至戶政機關辦理結婚登記，使該管公務員
    將該結婚之不實事項登載於戶籍登記簿，並據以核發戶籍謄
    本，足生損害於戶政機關管理結婚戶政資料之正確性，復各
    持上開登載不實之戶籍謄本向派出所辦理對保手續而行使之
    、被告尤明珠、許泰利又持上開戶籍謄本向境管局申請入境
    而行使之，使上開大陸地區人民得以非法進入臺灣地區之行
    為，自係使公務員將不實事項登載於所掌公文書復持以行使
    之行為，準此，核被告尤明珠、許泰利以假結婚方式使大陸
    地區人民進入臺灣地區之行為，均係違反臺灣地區與大陸地
    區人民關係條例第15條第1 款之規定，而犯92年10月29日修
    正後即現行臺灣地區與大陸地區人民關係條例第79條第1項
    之使大陸地區人民非法進入臺灣地區罪，而被告蔡慶章雖已
    著手使大陸地區人民非法進入臺灣地區犯行之實行，惟因故
    無法取得大陸地區人民進入台灣地區保證書，致大陸地區女
    子李福雲無法入境臺灣地區，而未生犯罪之結果，故核其所
    為，係犯92年10月29日修正前臺灣地區與大陸地區人民關係
    條例第79條第3 項、第1 項之使大陸地區人民非法進入臺灣
    地區未遂罪；聲請意旨漏未為新舊法之比較，認被告蔡慶章
    係犯現行臺灣地區與大陸地區人民關係條例第79條第4 項、
    第1 項之罪，顯有誤會，惟犯罪事實相同，本院自得變更起
    訴法條，併此敘明；又被告3 人至戶政機關辦理結婚登記並
    持戶籍謄本與員警對保及申請旅行證之行為（被告蔡慶章並
    未持以申請旅行證），均係犯刑法第216 條、第214 條之行
    使使公務員登載不實之公文書罪。再渠等使公務員登載不實
    之低度行為，均為其後行使使公務員登載不實公文書之高度
    行為所吸收，不另論罪。
(二)、被告3 人就前開犯行與另案被告黃政中均有犯意聯絡及行為
    分擔，為共同正犯，又渠等所犯行使使公務員登載不實之公
    文書部分，亦分別與大陸地區人民李雲興、江彩華、李福雲
    有犯意聯絡及行為分擔，亦應論以共同正犯。
(三)、又被告尤明珠、許泰利各自所為先後2 次行使上開登載不實
    之戶籍謄本之行為，時間緊接，犯罪構成要件相同，顯係基
    於概括犯意反覆為之，均為連續犯，均應依修正前刑法第56
    條規定，論以一連續行使使公務員登載不實之公文書罪，並
    加重其刑。再被告尤明珠、許泰利、蔡慶章個別所犯之前揭
    使大陸人民非法進入臺灣地區既遂（被告尤明珠、許泰利）
    、未遂（被告蔡慶章）罪及連續行使使公務員登載不實公文
    書罪間，有方法結果之牽連關係，爰均依修正前刑法第55條
    後段規定，從一重分別以使大陸地區人民非法進入臺灣地區
    既遂（被告尤明珠、許泰利）、未遂（被告蔡慶章）罪處斷
    。
(四)、次查被告許泰利有如聲請簡易判決處刑書犯罪事實欄所載之
    科刑及執行情形，有臺灣高等法院被告前案紀錄表1 份附卷
    足憑，其於刑之執行完畢後5 年內，故意再犯本件有期徒刑
    以上之罪，為累犯，應依修正前刑法第47條第1 項規定加重
    其刑。
(五)、再被告蔡慶章著手使大陸地區人民李福雲非法入境臺灣地區
    ，嗣李福雲因故未能入境臺灣地區，為未遂犯，爰依刑法第
    25條第2 項規定減輕其刑。
(六)、爰審酌被告尤明珠、許泰利、蔡慶章為貪圖免費出國旅遊之
    小利，竟以假結婚之非法手段使大陸地區人民進入臺灣地區
    ，影響我國對大陸地區人士來臺事務之管理及戶政機關職務
    上所掌文書登載之正確性，對社會秩序、善良風俗、及警政
    機關對治安之管理均非無潛在之危害，所為殊屬不該，惟念
    渠等均僅單純擔任人頭，犯後均坦承大部分犯行、態度尚稱
    良好，且均僅藉此獲得免費至大陸地區旅遊數日之利益，復
    參酌渠等之犯罪動機、情節、造成之危害、智識程度及生活
    狀況等一切情狀，各量處如主文所示之刑；又被告3 人犯罪
    時間均在96年4 月24日之前，且均無中華民國九十六年罪犯
    減刑條例所定不予減刑之情形，均應依同條例第2 條第1 項
    第3 款規定減其宣告刑2 分之1 ，並均依修正施行前刑法第
    41條第1 項前段及廢止前罰金罰鍰提高標準條例第2 條規定
    ，諭知易科罰金之折算標準。
四、應依刑事訴訟法第449 條第1 項前段、第454 條第2 項、第
    300 條，92年10月29日修正前臺灣地區與大陸地區人民關係
    條例第79條第1 項、第3 項，現行臺灣地區與大陸地區人民
    關係條例第79條第1 項，刑法第11條前段、第2 條第1 項前
    段、第28條（修正前）、第216 條、第214 條、第55條（修
    正前）、第56條（修正前）、第47條第1 項（修正前）、第
    25條第2 項、第41條第1 項前段（修正前），廢止前罰金罰
    鍰提高標準條例第2 條前段，刑法施行法第1 條之1 ，中華
    民國九十六年罪犯減刑條例第2 條第1 項第3 款、第7 條，
    逕以簡易判決處刑如主文。
中    華    民    國   100    年    10    月    6     日
                  刑事第二庭    法  官  陳秀慧
以上正本證明與原本無異。
如不服本判決，得於判決書送達之翌日起10日內，以書狀敘述理
由，向本庭提出上訴。
中    華    民    國   100    年    10    月    6     日
                                書記官  蔡語珊
附錄本判決論罪科刑法條全文
92年10月29日修正前臺灣地區與大陸地區人民關係條例第79條：
違反第十五條第一款規定者，處五年以下有期徒刑、拘役或科或
併科新臺幣五十萬元以下罰金。
以犯前項之罪為常業者，處一年以上七年以下有期徒刑，得併科
新臺幣一百萬元以下罰金。
第一項之未遂犯罰之。
現行臺灣地區與大陸地區人民關係條例第79條
違反第十五條第一款規定者，處一年以上七年以下有期徒刑，得
併科新臺幣一百萬元以下罰金。
意圖營利而犯前項之罪者，處三年以上十年以下有期徒刑，得併
科新臺幣五百萬元以下罰金。
前二項之首謀者，處五年以上有期徒刑，得併科新臺幣一千萬元
以下罰金。
前三項之未遂犯罰之。
刑法第216 條：
行使第210 條至第215 條之文書者，依偽造、變造文書或登載不
實事項或使登載不實事項之規定處斷。
刑法第214 條：
明知為不實之事項，而使公務員登載於職務上所掌之公文書，足
以生損害於公眾或他人者，處3 年以下有期徒刑、拘役或5 百元
以下罰金。